【裁判字號】    98,訴,494
【裁判日期】    980724
【裁判案由】    偽造文書
【裁判全文】
臺灣雲林地方法院刑事判決               98年度訴字第494號
公  訴  人  臺灣雲林地方法院檢察署檢察官
被      告  甲○○
                    （現另案於臺灣臺中監獄執行中）
上列被告因偽造文書案件，經檢察官提起公訴（98年度偵字第23
49號），被告在準備程序中就被訴事實為有罪之陳述，本院合議
庭裁定由法官一人進行簡式審判程序，判決如下：
    主      文
甲○○行使偽造私文書，足以生損害於公眾及他人，累犯，處有
期徒刑柒月，偽造之「丙○○」署名肆枚及指印拾陸枚均沒收之
。
    事實及理由
一、犯罪事實：
    甲○○前於民國90年間，因妨害兵役治罪條例案件，經臺灣
    南投地方法院以91年度埔刑簡字第69號判決處有期徒刑2 月
    確定，於94年3 月28日易科罰金執行完畢。詎其仍不知悔改
    ，於97年12月3 日1 時50分許，在雲林縣口湖鄉○○村○○
    街遭警員吳俊賢及爐榮茂盤查，因其未帶證件遂由警方帶返
    警局查證，由於吳俊賢及爐榮茂於盤查時誤認其為雲林縣水
    林鄉（起訴書誤載為「口湖鄉」）鄉民「丙○○」，其為掩
    飾其真實身分以逃避刑責，竟將錯就錯，基於偽造署押及行
    使偽造私文書之犯意，冒用「丙○○」名義應訊，並於同日
    2 時52分許至3 時2 分止，在雲林縣警察局北港分局口湖分
    駐所接受警員詢問時，於2 份警詢筆錄上（2 份筆錄內容均
    相同），多次偽造「丙○○」之署名4 枚及指印16枚，用以
    證明「丙○○」本人在接受警員詢問時已經清楚警察權利告
    知之內容，不要請辯護人到場，且其在警詢中供述之內容均
    屬實在，並確認警方採集之尿液為其親自排放封存，而偽造
    私文書，並將2 份警詢筆錄交警方收執，據以主張其真正，
    而接續行使偽造私文書，足以生損害於司法機關偵查案件之
    正確性及丙○○之權益。嗣因甲○○冒用「丙○○」名義於
    警局排放之尿液，送檢呈毒品嗎啡陽性反應，雲林縣警察局
    北港分局乃以丙○○涉犯施用毒品罪嫌移送臺灣雲林地方法
    院檢察署檢察官偵辦，經丙○○於偵查中到庭應訊並否認有
    施用毒品情事，始發覺丙○○並非為警查獲之人，繼由檢察
    官將前述警詢筆錄上「丙○○」之指印送往內政部警政署刑
    事警察局進行鑑定，確認該指印上之指紋與該局檔存甲○○
    之指紋相符，始查悉上情。
二、認定犯罪事實所憑之證據及理由：
  (一)本案被告甲○○所犯之罪，係死刑、無期徒刑、最輕本刑為
    3 年以上有期徒刑以外之罪，其於準備程序就前揭被訴事實
    為有罪之陳述，經受命法官告知簡式審判程序之旨，並聽取
    其與公訴人之意見後，本院合議庭裁定由受命法官獨任進行
    簡式審判程序，是本案之證據調查，依刑事訴訟法第273 條
    之2 規定，不受同法第159 條第1 項、第161 條之2 、第16
    1 條之3 、第163 條之1 及第164 條至第170 條規定之限制
    ，合先敘明。
  (二)上開犯罪事實，業據被告在偵查及本院審理中坦承不諱，核
    與被害人丙○○在檢察官面前以被告身分陳述之情節相符，
    復經證人吳俊賢及爐榮茂在檢察官面前證述屬實，且有被告
    冒用「丙○○」名義署名、捺指印之警詢筆錄及內政部警政
    署刑事警察局98年4 月9 日刑紋字第0980047043號鑑驗書等
    在卷可稽。綜上足認被告之自白與事實相符，可以採信，本
    件事證明確，被告犯行洵堪認定，應依法論科。
三、論罪科刑之理由：
  (一)按刑法第217 條第1 項所稱之「偽造署押」，係指行為人冒
    用本人名義在文件上簽名或為民法第3 條第3 項所稱指印之
    類似簽名之行為者而言。故倘行為人係以簽名或捺指印之意
    ，於文件上簽名或捺指印，且該簽名或捺指印僅在於表示簽
    名者個人身分，以作為人格同一性之證明，除此之外，再無
    任何其他用意者，即係刑法上所稱之「署押」，若於作為人
    格同一性之證明之外，尚有其他法律上之用意（例如表示收
    受某物之用意而成為收據之性質）者，即應該當刑法上之「
    私文書」（最高法院85年臺非字第146 號判決意旨參照）。
    經查，被告在前開警詢筆錄上偽造「丙○○」之署名及指印
    ，目的在表示「丙○○」本人在接受警察詢問時已經清楚警
    察權利告知之內容，不要請辯護人到場，且其在警詢中供述
    之內容均屬實在，並確認警方採集之尿液為其親自排放封存
    ，此觀該警詢筆錄內容可明，參照前述判決要旨，被告此舉
    應屬偽造私文書。被告在完成前揭偽造之私文書後，持以交
    付承辦員警而行使，係犯刑法第216 條、第210 條之行使偽
    造私文書罪。被告在上開私文書中多次偽造「丙○○」之署
    名及指印，為偽造私文書之階段行為，而其偽造私文書之低
    度行為，復為行使偽造私文書之高度行為所吸收，均不另論
    罪。
  (二)被告為逃避查緝，於密切接近之時地2 次行使偽造私文書之
    行為（製作2 份警詢筆錄交警方收執），顯係基於同一冒名
    應訊犯意下之數個接續舉動，均係侵害相同之法益，為接續
    犯，僅論以1 個行使偽造私文書罪處斷。
  (三)被告有前述犯罪事實欄所記載之前科紀錄，此有臺灣高等法
    院被告前案紀錄表在卷可佐，其於有期徒刑執行完畢後5 年
    內故意再犯本件有期徒刑以上之罪，構成累犯，應依刑法第
    47條第1 項之規定加重其刑。
  (四)本院審酌被告前因冒名應訊之偽造文書案件，經臺灣臺中地
    方法院以95年度中簡字第657 號判決處有期徒刑4 月確定，
    有臺灣高等法院被告前案紀錄表及該判決書等附卷可參，竟
    故技重施，於本案中冒用「丙○○」之身分應訊，致使丙○
    ○因該案（98年度毒偵字第102 號）遭檢察官聲請觀察、勒
    戒獲准，足認被告上開舉措業已影響刑事偵查程序之正確性
    ，並對丙○○造成無端之困擾，惡性非輕，然本院念及被告
    犯後坦承犯行，態度尚佳，暨丙○○最終已獲得不起訴處分
    ，有該不起訴處分書在卷可佐，暨被告自承教育程度為高中
    畢業，智識程度不高，兼衡承辦警員吳俊賢及爐榮茂對於本
    案之發生也有疏失等一切情狀，量處如主文所示之刑。
  (五)被告於警詢筆錄中偽造之「丙○○」署名4 枚及指印16枚，
    均應依刑法第219 條之規定沒收之。
四、應適用之法律：
  (一)刑事訴訟法第273 條之1 第1 項、第299 條第1 項前段。
  (二)刑法第216 條、第210 條、第47條第1 項、第219 條。
本案經檢察官乙○○到庭執行職務
中    華    民    國    98    年    7     月    24    日
                  刑事第五庭    法  官  王  紹  銘
以上正本證明與原本無異。
如不服本判決，應於收受本判決後10日內向本院提出上訴書狀，
並應敘述具體理由。如未敘述上訴理由者，應於上訴期間屆滿後
20 日 內向本院補提理由書狀（均須按他造當事人之人數附繕本
）「切勿逕送上級法院」。
                                書記官  洪  秀  虹
中    華    民    國    98    年    7     月    24    日
論罪科刑法條全文：
附錄論罪科刑法條：
中華民國刑法第210條（偽造變造私文書罪）：
偽造、變造私文書，足以生損害於公眾或他人者，處5年以下有
期徒刑。
中華民國刑法第216條（行使偽造變造或登載不實之文書罪）：
行使第210條至第215條之文書者，依偽造、變造文書或登載不實
事項或使登載不實事項之規定處斷。


司法院資訊處製作；財團法人民間司法改革基金會備份。
